【裁判字號】    98,審易,746
【裁判日期】    980331
【裁判案由】    詐欺
【裁判全文】
臺灣高雄地方法院刑事判決             98年度審易字第746號
公  訴  人  臺灣高雄地方法院檢察署檢察官
被      告  甲○○
上列被告因詐欺案件，經檢察官聲請以簡易判決處刑（97年度偵
字第23561 號），本院認不應以簡易判決處刑（98年度審簡字第
137），改依通常程序審理，判決如下：
    主  文
本件免訴。
    理  由
一、公訴意旨略以：被告甲○○前因違反職役職責案件，經國防
    部中部軍事法院於民國95年3 月6 日，以94年度臺審字第24
    5 號案件判處有期徒刑8 月確定，並於95年8 月22日執行完
    畢。仍不知悔改，明知若將金融帳戶任意交給他人，將使該
    帳戶成為詐騙集團作為犯罪贓款匯進提出所用，使偵辦刑事
    案件之司法警察無從查知其真正身分，竟因缺錢花用，基於
    幫助犯罪之犯意，於97年3 月20日某時，將其所有渣打國際
    商業銀行股份有限公司公西分行，帳號0000000000000 號帳
    戶（下稱系爭公西帳號）之存款簿、提款卡、密碼等資料，
    在不詳地址以新臺幣（下同）3,000 元價格交付予真實姓名
    年籍均不詳之成年男子，以此方法幫助不詳姓名年籍之人犯
    罪。而該姓名年籍不詳之人所屬詐騙集團即意圖為自己不法
    之所有，於97年3 月23日15時許，向乙○○佯稱其先前於東
    森購物台購物時，工作人員誤將其價金支付方式填錯成分期
    付款，若不處理將會按月扣款造成損失，要求乙○○至附近
    的提款機依其指示操作，致乙○○陷於錯誤，將31,000元匯
    款至甲○○系爭公西帳號內，而後即失去聯絡，乙○○至此
    始知受騙，因認被告涉犯刑法第339 條第1 項、第30條第1
    項之幫助詐欺取財罪嫌等語。
二、按案件曾經判決確定者，應諭知免訴之判決，並得不經言詞
    辯論為之，刑事訴訟法第302 條第1 款、第307 條分別定有
    明文。次按此項訴訟法上所謂一事不再理之原則，關於實質
    上一罪或裁判上一罪，均有其適用，此有最高法院60年度臺
    非字第77號判例意旨可資參照。另按檢察官聲請以簡易判決
    處刑案件，經法院審理後，認應為無罪、免訴、不受理或管
    轄錯誤判決之諭知者，應適用通常程序審判之，刑事訴訟法
    第451 條之1 第4 項第3 款、第452 條亦分別定有明文。
三、經查，被告甲○○前被訴於97年3 月19日前某日，在桃園縣
    龜山鄉某處，以每帳戶5,000 元之代價，將其所開立之龜山
    大崗郵局帳號0000000-0000000 號帳戶及渣打國際商業銀行
    公西分行（下稱渣打銀行）帳號00000-00000000-0號帳戶之
    存摺、提款卡及密碼，交給真實姓名年籍不詳之人士，該人
    士取得該帳戶後，隨即轉交所屬之詐騙集團使用，該詐騙集
    團成員旋意圖自己不法所有，於附表所示之時間，以附表所
    示之方式，詐騙附表所示之人，使附表所示之人信以為真而
    陷於錯誤，便依該詐騙集團成員之指示，匯款附表所示之金
    錢於附表所示之帳戶乙情，業經臺灣桃園地方法院檢察署檢
    察官以97年度偵字第15224 號聲請簡易判決處刑，經臺灣桃
    園地方法院以97年度桃簡字第2582號判決處有期徒刑6 月，
    於98年1 月19日確定，有上開判決書、聲請簡易判決處刑書
    、本院辦理刑事按鍵電話紀錄查詢表及臺灣高等法院被告全
    國前案紀錄表各1 份在卷可稽，足認本案與前案均係被告提
    供上開渣打國際商業銀行之帳戶予詐欺集團使用，因而具有
    實質上一罪之關係。至本案雖另有被害人乙○○，惟就被告
    言，仍僅有一次提供帳戶之幫助行為，僅成立一幫助犯之罪
    （參照最高法院96年度台非字第245 號、95年度台非字第
    284 號判決），是揆諸上開說明，本案被告被訴之事實，與
    前案具有單純一罪之關係，為前開確定判決效力所及，爰不
    經言詞辯論，逕諭知免訴之判決。
據上論斷，應依刑事訴訟法第452 條、第302 條第1 款、第307
條，判決如主文。
中    華    民    國    98    年    3     月    31    日
                  刑事第三庭    審判長  法  官  黃宗揚
                                        法  官  陳俊宏
                                        法  官  吳佳樺
以上正係照原本作成，證明與原本無異。
如不服本判決應於收受本判決後10日內向本院提出上訴書狀，並
應敘述具體理由，如未敘述上訴理由者，應於上訴期間屆滿後20
日內補提理由書狀於本院（均須按他造當事人之人數附繕本）「
切勿逕送上級法院」。
中    華    民    國    98    年    3     月    31    日
                                        書記官  張義龍
附表
一、(一)被害人：陳智明
    (二)遭詐騙之經過：該詐騙集團成員於97年3 月19日以電話
        邀約陳智明援交，並於電話中向陳智明謊稱：因確認身
        分之需，要依指示操作提款機，使陳智明信以為真而陷
        於錯誤，便依該詐騙集團成員之指示，於同日晚間10時
        22分在高雄市○○路後火車站一帶，匯款4,507 元入甲
        ○○所開設之上開龜山大崗郵局帳戶內。
二、(一)被害人：劉興結
    (二)遭詐騙之經過：該詐騙集團成員於97年3 月23日撥打電
        予劉興結，假借東森購物臺員工之名義，對其謊稱：之
        前收取貨物時，誤將付款方式設定為分期付款，須依指
        示操作提款機取消設定，使劉興結信以為真而陷於錯誤
        ，便依該詐騙集團成員之指示，於同日匯款22,624元入
        甲○○所開設之上開龜山大崗郵局帳戶內。
三、(一)被害人：劉蘋瑩
    (二)遭詐騙之經過：該詐騙集團成員於97年3 月23日撥打電
        予劉蘋瑩，假借東森購物臺員工之名義，對其謊稱：之
        前收取貨物時，誤將付款方式設定為分期付款，為避免
        帳戶內之金額遭扣除，須將帳戶內之存款提出，再存入
        指定之安全帳戶內，以保護權益，使劉蘋瑩信以為真而
        陷於錯誤，便依該詐騙集團成員之指示，於同日存款
        9,000 元入甲○○所開設之上開渣打銀行帳戶內。
四、(一)被害人：吳賓承
    (二)遭詐騙之經過：該詐騙集團成員於97年3 月23日撥打電
        予吳賓承，假借博客來書店員工之名義，對其謊稱：之
        前收取貨物時，誤將付款方式設定為分期付款，須依指
        示操作提款機取消設定，使吳賓承信以為真而陷於錯誤
        ，便依該詐騙集團成員之指示，於同日在臺北縣板橋市
        ○○街135 號之新海郵局匯款28,698元入甲○○所開設
        之上開龜山大崗郵局帳戶內。
五、(一)被害人：李添輝
    (二)遭詐騙之經過：該詐騙集團成員於97年3 月23日撥打電
        予李添輝，假借郵局員工之名義，對其謊稱：之前收取
        東森購物之貨物時，付款方式有誤，須依指示操作提款
        機取消付款方式，使李添輝信以為真而陷於錯誤，便依
        該詐騙集團成員之指示，於同日匯款100,000 元入甲○
        ○所開設之上開渣打銀行帳戶內。


司法院資訊處製作；財團法人民間司法改革基金會備份。
